【裁判字號】    89,訴,55
【裁判日期】    890626
【裁判案由】    殺人未遂
【裁判全文】
臺灣宜蘭地方法院刑事判決                            八十九年度訴字第五五號
    公  訴  人  臺灣宜蘭地方法院檢察署檢察官
    被      告  甲○○
    指定辯護人  本院公設辯護人  周凱珍
右列被告因殺人未遂案件，經檢察官提起公訴（八十九年度偵字第二九六號），本院
判決如左：
    主  文
本件公訴不受理。
    理  由
一、公訴意旨略以：被告甲○○係告訴人吳英順之胞弟，近十年來感情不睦，常起爭
    執，民國八十九年一月二十三日十一時許，在宜蘭縣宜蘭市○○路一九六巷二弄
    十五號所居三樓房內發見所有行動電話及電池插座不見，乃懷疑係其胞兄吳英順
    竊取，即萌殺意，在房內取出預藏菜刀二把下樓，於同日十二時許，趁吳英順在
    該宅一樓盥洗完畢自客廳欲上二樓剛踏上往二樓之樓梯時，持前開菜刀猛砍吳英
    順頭部後腦一刀，並喊叫給你死、給你死等語。吳英順回頭查看時，甲○○舉刀
    往吳英順身上續砍，經吳英順以右手抵擋致右上臂、下臂各被砍一刀，吳英順另
    舉右大腿阻擋亦被砍一刀，致吳英順頭部受有六公分長、右上臂四公分長、右下
    臂五公分長及右腿部受有七公分長等傷害。經彼等母親吳許曾阿玉囑吳英順跑開
    上二樓，始倖免於難。因認被告涉有刑法第二百七十一條第二項、第一項之殺人
    未遂罪嫌等語。
二、按告訴乃論之罪，告訴人於第一審辯論終結前得撤回其告訴。告訴乃論之罪，其
    告訴經撤回者，應諭知不受理之判決。刑事訴訟法第二百三十八條第一項、第三
    百零三條第三款分別定有明文。又按殺人罪之認定，應以有無殺意為斷，其受傷
    之多寡，及是否為致命部位，有時雖可藉為認定有無殺意之心證，究不能據為絕
    對標準（最高法院十八年上字第一三０九號判例及十九年上字第七一八號判例可
    資參照）。
三、公訴意旨認被告具有殺人之犯意而涉犯殺人未遂之罪嫌，無非係以被告舉刀砍向
    告訴人時出口喊叫給你死等情，業據告訴人指訴甚詳及證人即被告、告訴人之母
    吳許曾阿玉證述在卷，並有驗傷診斷書一紙、告訴人受傷照片及菜刀二把在卷可
    資佐證，且腦部為人體重要而脆弱之器官，被告舉刀趁告訴人不注意情況下，自
    後腦猛砍，又不因而罷手而續朝告訴人身上繼續猛砍，其有殺人之主觀犯意甚明
    ，為其論據。訊據被告甲○○堅決否認有殺人之犯意，辯稱：我砍他是因為氣他
    偷我大哥大，我當時是因為一時氣憤朝他後腦揮刀，我有砍後腦及大腿二刀，不
    知手臂的傷如何而來，我不是要殺他，我沒有說要給他死，只是要教訓他，我母
    親抓住我的手後我就出去了等語。經查：被告有舉刀揮向告訴人後腦，於告訴人
    回頭用手臂阻擋時，被告仍繼續砍向告訴人手臂及右大腿，共砍四刀，並出口喊
    叫給你死，致告訴人頭部受有六公分長、右上臂四公分長、右下臂五公分長及右
    腿部受有七公分長等傷害之事實，業據告訴人指訴甚詳，核與證人即被告、告訴
    人之母吳許曾阿玉於警、偵及本院訊問時證述相符，並有前揭驗傷診斷書一紙、
    告訴人受傷照片及菜刀二把（八十九年度保管字第一三八號）在卷可按，是被告
    辯稱並未出口喊叫給你死，不知告訴人手臂之傷何來云云，顯屬卸責之詞，不足
    採信，惟告訴人頭部受有六公分長、右上臂四公分長、右下臂五公分長及右腿部
    受有七公分長等傷害，並無致死之危險，此有本院函詢告訴人就診之行政院衛生
    署宜蘭醫院之回函乙紙可為參照，且告訴人於八十九年一月二十三日案發後尚能
    站立攝影，此有卷附照片二張附卷可參，顯見其傷勢並不嚴重，又被告與告訴人
    係親兄弟，雖因平日感情不睦，然事發當日僅係被告懷疑行動電話為告訴人所拿
    取之細故而爭執，二人之間並無深仇大恨，衡情被告應無殺人之動機，況被告若
    係基於殺人之犯意，本可趁告訴人背向之際持菜刀刺入告訴人後腦等人體要害，
    於告訴人反抗後，亦可繼續持刀朝其身體要害行刺，即便證人即其母親吳許曾阿
    玉前往阻止，依被告年輕力壯之驅，當可擺脫其母親許曾阿玉，而繼續追殺告訴
    人，焉有離開現場之理，顯見被告並無殺人之犯意，其辯稱係因一時氣憤欲教訓
    告訴人等語，應屬可採。此外復查無其他積極證據足以認定被告有殺人之犯意，
    自不能證明其有殺人未遂之犯行，參照前述殺人罪之成立應以有無殺意為斷之說
    明，則被告所為，僅構成刑法第二百七十七條第一項之傷害罪。依刑法第二百八
    十七條規定，傷害罪須告訴乃論，茲據告訴人表示願意原諒被告，當庭撤回告訴
    （見本院八十九年三月十三日之訊問筆錄），依照首開說明，自應依法為不受理
    判決之諭知。
據上論斷，應依刑事訴訟法第三百零三條第三款，判決如主文。
中      華      民      國    八十九    年      六      月    二十六    日
                              臺灣宜蘭地方法院刑事第二庭
                                      審判長  法  官
                                              法  官
                                              法  官
右正本證明與原本無異
如不服本判決，應於送達後十日內，向本院提出上訴狀(須附繕本)
                                      書記官
中      華      民      國    八十四    年    □□    月    □□□    日


司法院資訊處製作；財團法人民間司法改革基金會備份。
